# 请教chen版及各位达人关于可供出售金融资产减值

提问人：8899776 时间：2013-08-09 12:04:45
法规：准则规定可供出售权益工具发生的减值损失，在该权益工具价值回升时，应通过权益转回，不得通过损益转回。（以下也仅针对可转回的权益工具）
问题： 1 、价值回升时，是否需要和计提时一样进行判断（比如行业变化、是否非暂时性等），并根据判断条件借方计入公允价值变动或资产减值准备，贷方计入资本公积。 2 、如果 1 转回后记资产减值准备，之后价值又下跌，经判断不存在减值，是否应计入公允价值变动？
举例：甲公司持有A股票，成本 10000 元， 2011 年末公允价值为 500 ，甲公司判断出现减值并计提减值准备， 2012 年末公允价值回升至800,2013年末又下跌至 700 ，甲公司判断不需要计提减值。
会计处理： 1 、 2011 年末 借：资产减值损失 500 （1000-500） 贷：可供出售金融资产-资产减值准备500 2、 2012 年末 借：可供出售金融资产-资产减值准备 300 （800-500） 贷：资本公积300 3、 2013 年末 借：资本公积 100 （700-800） 贷：可供出售金
融资产-公允价值变动 100 以上会计处理是否恰当？

回答人：chenyiwei
基本上是这样理解。但这样做的前提是：管理层在各年度末判断是否发生及需要计提减值的判断是恰当的。

提问人：8899776 时间：2013-08-10 17:03:03
还是没明白，您的意思是说准备转回是计入公允价值变动还是资产减值准备呢？

回答人：chenyiwei
也就是在某些情况下，可供出售金融资产的减值准备和公允价值变动在一定程度上可以共存，对报表列报无影响，但影响明细分类披露。

回答人：chenyiwei
这与相关价值变动的先后顺序有关。就你说的案例而言， 2012 年公允价值回升但未超过原先计提的减值准备，因此贷记“减值准备”；
2013 年公允价值再下降但无需提取减值准备，则作为公允价值变动。

提问人：zengfengxia 时间：2014-03-03 14:53:17
陈版， 1 楼的问题，举例：甲公司持有A股票，成本 10000 元， 2011 年末公允价值为 500 ，甲公司判断出现减值并计提减值准备。
2010 年账面价值9000,1000元计入资本公积， 2011 年的分录是不是应该 再增加一个 借：资产减值损失 1000*（1-0.25）
贷：资本公积 1000 （1-0.25） 当初确认减值时已经确认了递延所得税资产。

回答人：chenyiwei
在计提减值准备时，以前年度的累积资本公积负数也应转出计入资产减值损失。但其金额应为全额（ 1000 ）。同时再补做一笔递延税影响的调整：借：资本公积，贷：所得税费用——递延所得税费用 250 。

提问人：ying0518 时间：2014-03-25 17:30:20
借用 5 楼的案例，假设甲公司持有A股票，成本 10000 元， 2011 年末公允价值 4900 ，跌幅超过50%，按证监会解释性公告要求需要计提减值准备，但公司判断 4900 的期末公允价值能够反映其价值，还需要把资本公积里面的 5100 转到资产减值损失吗？ 有没有什么文件可供参考？

回答人：chenyiwei
需要。借：资产减值损失，贷：资本公积——其他资本公积；借：可供出售金融资产——公允价值变动，贷：可供出售金融资产减值准备。

提问人：ying0518 时间：2014-03-25 20:12:42
谢谢陈版 金融工具准则第四十六条 可供出售金融资产发生减值时，即使该金融资产没有终止确认，原直接计入所有者权益的因公允价值下降形成的累计损失，应当予以转出，计入当期损益。该转出的累计损失，为可供出售金融资产的初始取得成本扣除已收回本金和已摊销金额、当前公允价值和原已计入损益的减值损失后的余额。 这里面提到相关会计处理的前提是“可供出售金融资产发生减值时”6楼的情况表明该项可供出售金融资产出现了发生减值的客观证据，其期末市价已经不能代表该项金融资产的可回收金额，需要进一步考虑依据估值技术计提减值（在资产负债表意义上的），如果管理层未估计可能存在的损失，在期末仍然按照市场公允价值在资产负债表上列报，是不是可以理解管理层认为该项金融资产并没有发生减值？而没有发生减值的前提为什么需要把资本公积中的累计损失转到资产减损失？ 如果确需这样进行会计处理，有没有相关的准则或者其他文件可供加深理解？ 目前市场上有没有可供参考的实际案例？ 麻烦陈版了。

回答人：chenyiwei
可供出售金融资产期末按公允价值计量，所以期末公允价值应等于可收回金额。但是发生减值也就意味着公允价值严重或非暂时性地低于成本，这时应把在资本公积中确认的未实现公允价值变动损失转入损益。

提问人：ying0518 时间：2014-03-26 09:26:55
那到底应该怎样理解可供出售金融资产减值？陈版的意思是，只要出现大额持续性下跌的情况，可供出售金融资产就发生减值了，就应该把其他综合收益转入损益，而资产负债表上可供出售金融资产的账面价值仍然可以是市场价值。所谓减值是指公允价值与投资成本之间的关系，而不是期末市价与预计可收回金额的关系？（我理解有的时候可供出售金融资产有市价但无成交量或被限制交易等，这种市价并不代表预计可收回金额）这种减值的计量到底是从资产负债表角度还是从利润表的角度？ 论坛里各位能不能提供一些市场上的案例？

回答人：chenyiwei
公允价值和可收回金额在此处的含义是一致的。如果市价不能代表公允价值（如长期停牌无活跃交易），则采用估值技术确定其公允价值，但对于可供出售金融资产而言，不会出现可收回金额不同于公允价值的情况。 可供出售金融资产的突出特点是“混合体”，即在资产负债表上的计量采用公允价值（与交易性金融资产一致），但对利润表的影响又与持有至到期投资、贷款和应收款，或采用成本法核算的长期股权投资等一致。所以，在可供出售金融资产减值方面，属于债务工具投资的可供出售金融资产，其减值对利润表的影响与持有至到期投资、贷款和应收款项的减值一致；属于权益性投资的可供出售金融资产，其减值对利润表的影响与以成本法核算的长期股权投资一致。掌握了这一点，应该就容易理解了。

提问人：ying0518 时间：2014-03-26 20:46:57
非常感谢陈版，还是有疑惑，继续麻烦陈版 1 、陈版提到，“可供出售金融资产的突出特点是“混合体”，即在资产负债表上的计量采用公允价值（与交易性金融资产一致），但对利润表的影响又与持有至到期投资、贷款和应收款，或采用成本法核算的长期股权投资等一致。”这个观点是从利润表的角度而不是从资产负债表的角度考虑的，可以从中国准则或者国际准则中找到结论基础吗？ 2 、根据陈版的结论，是不是可以这样理解，企业持有的可供出售金融资产（交易正常的上市公司股票）如果出现了严重或非暂时性下跌，管理层不能以该权益工具预计可收回金额大于账面金额为由（因其市场价值与可收回金额一致），不确认资产减值损失，只能将原在资本公积中确认的浮亏转入资产减值损失？ 昨天公告的某上市公司在其附注中是这样公告的： 注：本公司持有的（交易正常的A股））的权益工具成本为 324,000,000.00 元，于资产负债表日的公允价值为146,349,310.50 元，相对于成本的下跌幅度已超过50%，且持续下跌 19 个月，但根据资产评估有限公司出具的“咨报字（ 2014 ）第 0029 号”评估报告，本公司持有的的权益工具预计未来现金流量的现值超过了资产的账面价值，因此未计提减值准备。 这个上市公司不将资本公积中的浮亏转入资产减值损失的理由是不是恰当？

回答人：chenyiwei
1 、从IAS 39或IFRS 9目前公布的结论基础中似乎没有明确提到这一点（可能有疏漏，请其他各位网友指正），但如果分析一下现行会计准则下可供出售金融资产会计处理的特点，是可以得出这个结论的。 2 、理论上是这样，因为“权益工具公允价值发生严重或非暂时性下跌”本身已经是发生减值的“客观证据”而不仅仅是一项减值迹象。但我们也注意到近期一些上市公司在其公告的“重要会计政策和会计估计”中对“严重或非暂时性下跌”的判断标准的披露进行了一些特殊处理，例如区分为战略性投资和财务性投资，对战略性投资主要是从被投资方的基本面出发测算其可收回金额。这种做法可能在理论上是有一定缺陷的，但在目前的实务操作中，其存在仍然具有一定的合理性，也是可以在一定程度上理解的。

提问人：zengfengxia 时间：2014-03-28 17:21:43
陈版，可供出售金融资产的减值和其他资产的减值的定义有什么区别，我理解都是当可收回金额小于账面价值时才需要计提减值准备，为什么可供出售金融资产账面价值等于可收回金额时需要特意规定减值的会计处理？ 现在不是资产负债表观吗？

回答人：chenyiwei
目前的会计处理偏向于资产负债表观，但并非不考虑对利润表的影响。人为区分净利润和其他综合收益实际上也是利润表观对实务影响的实际例子。